臺灣臺北地方法院刑事判決　　　　　　　95年度易字第2346號
公　訴　人　臺灣臺北地方法院檢察署檢察官
被　　　告　乙○○
上列被告因詐欺案件，經檢察官提起公訴（95年度偵字第9992號
），因被告於準備程序中就被訴事實為有罪之陳述，經本院合議
庭裁定改行簡式審判程序審理，茲判決如下：
    主  文
乙○○幫助意圖為自己不法之所有，以詐術使人將本人之物交付
，累犯，處有期徒刑參月，如易科罰金，以銀元參佰元即新臺幣
玖佰元折算壹日。
    事實及理由
一本件犯罪事實、證據、理由及適用法條，除引用檢察官起訴書
  之記載（如附件）外，並補充：
(一)被告乙○○行為後，刑法已於民國九十四年二月二日修正公布
  ，並於九十五年七月一日施行，修正後第二條第一項規定：「
  行為後法律有變更者，適用行為時之法律。但行為後之法律有
  利於行為人者，適用最有利於行為人之法律。」此項修正乃為
  符合刑法第一條罪刑法定主義之要求，貫徹法律禁止溯及既往
  原則，屬規範行為後法律變更所生新舊法律比較適用之準據法
  ，應逕適用修正後刑法第二條決定新舊法之適用，先予敘明。
  又關於刑法修正後之新舊法比較，應就罪刑有關之一切情形，
  綜其全部罪刑之結果而為比較，最高法院九十五年五月二十三
  日著有九十五年度第八次刑庭會議決議可參。其中修正前刑法
  第三十條規定：「幫助他人實行犯罪行為者，為幫助犯。雖他
  人不知幫助之情者，亦同。幫助犯之處罰，得按正犯之刑減輕
  之。」，修正後之刑法第三十條則規定：「幫助他人犯罪者，
  為從犯。雖他人不知幫助之情者，亦同。從犯之處罰，得按正
  犯之刑減輕之」，此項修正僅文字用語上之修正，無關幫助犯
  成立要件之實質內容，且均得減輕其刑，不屬法律之變更，無
  比較新舊法之問題，亦有最高法院九十五年第二十一次刑事庭
  會議決議可稽，茲就新舊法之比較適用依序說明如下：
(1)罰金刑：本件被告所犯之詐欺取財罪有罰金刑之處罰，行為時
  之法定刑罰金最低額為銀元一元，依現行法規所定貨幣單位折
  算新臺幣條例第二條，換算為新臺幣僅為新臺幣三元。修正後
  刑法第三十三條第五款：「主刑之種類如下：五、罰金：新臺
  幣一千元以上，以百元計算之」，已將法定刑罰金之最低額提
  高為新臺幣一千元，經比較修正前、後之規定，自以被告行為
  時之法律較有利於被告。
(2)累犯：被告前因施用毒品案件，經本院以九十二年度易字第八
  九六號判決判處有期徒刑八月，九十三年九月八日執行完畢，
  有臺灣高等法院被告前案紀錄表一份可參，其受有期徒刑執行
  完畢後，於五年內故意再犯有期徒刑以上之本罪，不論依修正
  刑法第四十七條，或修正後刑法第四十七條第一項之規定，均
  構成累犯，對被告而言並無有利或不利之情形。
(3)易科罰金之折算標準：被告行為時之刑法第四十一條第一項前
  段規定：「犯最重本刑為五年以下有期徒刑以下之刑之罪，而
  受六個月以下有期徒刑或拘役之宣告，因身體、教育、職業、
  家庭之關係或其他正當事由，執行顯有困難者，得以一元以上
  三元以下折算一日，易科罰金。」被告行為時之易科罰金折算
  標準，依修正前罰金罰鍰提高標準條例第二條前段（現已刪除
  ）規定，係就其原定數額提高為一百倍折算一日，則本件被告
  行為時之易科罰金折算標準，應以銀元一百元至三百元折算一
  日，經折算為新臺幣後，應以新臺幣三百元至九百元折算為一
  日。惟九十五年七月一日施行之刑法第四十一條第一項前段規
  定：「犯最重本刑為五年以下有期徒刑以下之刑之罪，而受六
  個月以下有期徒刑或拘役之宣告者，得以新臺幣一千元、二千
  元或三千元折算一日，易科罰金。」，經比較修正前後易科罰
  金折算標準，以舊法較有利被告。
(4)綜合上述各條文修正前後之比較，行為時之法律較有利於行為
  人，依刑法第二條第一項前段之規定，應整體適用被告行為時
  即修正前刑法之規定。
(二)本院審酌被告犯後坦承犯行，及貪圖小利而為本件犯行，所得
  僅四、五千元，及其犯行所生之危害等一切情狀，量處如主文
  所示之刑，並依修正前刑法第四十一條第一項前段規定諭知易
  科罰金之折算標準。
二本件被告所犯為死刑、無期徒刑、最輕本刑三年以上有期徒刑
  以外之罪，亦非高等法院管轄第一審之案件，其於本院行準備
  程序時並就被訴事實為有罪之陳述，經聽取檢察官及被告之意
  見後，依刑事訴訟法第二百七十三條之一第一項之規定，由本
  院合議庭裁定本件改依簡式審判程序，並由受命法官獨任進行
  審理。
三適用之法條：刑事訴訟法第二百七十三條之一第一項、第二百
  九十九條第一項前段、第三百十條之二、第四百五十四條第二
  項，刑法第二條第一項、第三十條第二項、第三百三十九條第
  一項，修正前刑法第四十一條第一項前段、第四十七條第一項
  ，修正前罰金罰鍰提高標準條例第二條，刑法施行法第一條之
  一。
本案經檢察官熊南彰到庭執行職務
中　　華　　民　　國　　96　　年　　4 　　月　　27　　日
　　　　　　　　　刑事第十五庭  法　官　邱蓮華
如不服本判決，應於判決送達後10日內，向本院提出上訴狀。
附件
臺灣臺北地方法院檢察署檢察官起訴書
　　　　　　　　　　　　　　　　　　 95年度偵字第9992號
                                     95年度偵字第13915號
　　被　　　告　乙○○　男　30歲（民國○○年○○月○○日生）
　　　　　　　　　　　　住臺北市中山區○○○路383巷8號
　　　　　　　　　　　　國民身分證統一編號：Ｚ000000000號
上被告因詐欺案件，業經偵查終結，認應提起公訴，茲將犯罪事
實及證據並所犯法條分敘如下：
            犯罪事實
一、乙○○於民國92年間曾犯施用第2 級毒品案件，經臺灣臺北
    地方法院以92年度易字第896號判決判處8 月確定，於93年9
    月8 日執行完畢，仍不知悔改，明可預見將自己帳戶提供予
    他人使用，可能被他人詐欺不特定人財物時所用，竟於94年
    間，在不詳地點，將自己所申設之中國信託商業銀行帳戶（
    帳號：00000000000000000 ）提供予真實姓名年籍不詳之人
    使用，嗣94年3月15、16日及94年3月27日，葉家宏及甲○○
    分別依網友及自稱為竹聯幫份子之人之指示，匯款新台幣（
    下同）24000、88000元至上開帳戶後，發覺受騙而報請警局
    處理，經警循線查獲上情。
二、案經臺北市政府警察局中山分局及桃園縣政府警察局大園分
    局報告偵辦。
            證據並所犯法條
一、證據清單：
┌──┬────────────┬──────────┐
│編號│     證據方法           │     待證事項       │
├──┼────────────┼──────────┤
│ 1  │被告乙○○之供述        │得證明上開帳戶為被告│
│    │                        │所申設且無遺失或被竊│
│    │                        │之情形              │
├──┼────────────┼──────────┤
│ 2  │被害人葉家宏之指訴      │得證明被害人葉家宏受│
│    │                        │網友詐欺而依指示匯款│
│    │                        │24000元至上開帳戶之 │
│    │                        │事實                │
├──┼────────────┼──────────┤
│ 3  │被害人葉家宏匯款單據1紙 │同上                │
├──┼────────────┼──────────┤
│ 4  │被害人甲○○之指訴      │得證明被害人甲○○受│
│    │                        │自稱竹聯幫份子之人之│
│    │                        │指示而匯款88000元至 │
│    │                        │上開帳戶之事實      │
├──┼────────────┼──────────┤
│ 5  │被害人甲○○匯款單據6紙 │同上                │
├──┼────────────┼──────────┤
│ 6  │上開帳戶之開戶資料及往來│得證明被害人葉家宏、│
│    │交易明細各1份           │甲○○受詐欺之款項均│
│    │                        │匯入上開帳戶之事實  │
└──┴────────────┴──────────┘
二、核被告乙○○所為，係犯刑法第339條第1項、第30條第1 項
    幫助詐欺罪嫌。被告於92年間曾犯施用第2 級毒品案件，經
    臺灣臺北地方法院以92年度易字第896號判決判處8月確定，
    於93年9月8日執行完畢，被告於有期徒刑執行完畢5 年內復
    犯本件有期徒刑以上之刑之罪，為累犯，請依刑法第47條之
    規定，加重其刑。
三、依刑事訴訟法第251條第1項提起公訴。
    此　致
臺灣臺北地方法院
中　　華　　民　　國　　95　　年　　9 　　月　　29　　日
                              檢　察　官  蕭 惠 菁
參考法條：
中華民國刑法第339條
意圖為自己或第三人不法之所有，以詐術使人將本人或第三人之
物交付者，處5 年以下有期徒刑、拘役或科或併科1 千元以下罰
金。
以前項方法得財產上不法之利益或使第三人得之者，亦同。
前二項之未遂犯罰之。
